【裁判字號】    92,家抗,97
【裁判日期】    921024
【裁判案由】    指定遺產管理人
【裁判全文】
臺灣高等法院臺中分院民事裁定      九十二年度家抗字第九七號
      抗  告  人  甲○○○
      法定代理人  柯金福
右當事人間指定遺產管理人事件，抗告人對於民國九十二年五月二十九日臺灣彰化地
方法院九十一年度財管字第四○號所為裁定提起抗告，本院裁定如下：
      主      文
抗告駁回。
抗告程序費用由抗告人負擔。
      理      由
一、本件相對人於原法院聲請意旨略以：被繼承人林明智於民國（下同）九十一年四
    月八日死亡，經查其依民法第一千一百三十八條規定之各順位繼承人均已依法拋
    棄繼承，故被繼承人之遺產應屬無人承認繼承，爰聲請選任被繼承人之遺產管理
    人等語；並提出臺灣彰化地方法院家事法庭通知四件及戶籍謄本等為証，原審經
    調取台灣彰化地方法院九十一年度繼字第三○六號、三三四號、三四六號、三二
    ○號拋棄繼承卷宗核明無訛後，認相對人為國家機關，抗告人為被繼承人林明智
    之配偶，對於被繼承人林明智之債權債務理應最為清楚，因而裁定指定其為被繼
    承人林明智之遺產管理人，核無不合。
二、抗告意旨略以：伊長期居住澳洲，對林明智在台灣之生意往來並未參與亦無從過
    問，對其一切債權債務關係，亦無從知悉。且伊與林明智於生前即因彼此生活態
    度及觀念不合，更因第三者之介入，而使伊遠離台灣，分居兩地，平日亦無書信
    往來。若由伊任遺產管理人，不僅恐未能為林明智之家屬所接受，在處理遺產時
    ，必會受阻礙，徒增困擾，對抗告人亦是不公平，故請撤銷原裁定，重新指定諸
    如會計師之他人擔任此項職務，以免增抗告人之困擾等語。
三、按繼承開始時，繼承人有無不明，而無親屬會議或親屬會議未於一個月內選定遺
    產管理者，利害關係人或檢察官得聲請法院選任遺產管理人，並由法院依公示催
    告程序，定六個月以上期限，公告繼承人，命其於期限內承認繼承。又先順序繼
    承人均拋棄其繼承權者，由次順序之繼承人繼承。其次順序繼承人有無不明或第
    四順序之繼承人均拋棄其繼承權者，準用關於無人承認繼承之規定。民法第一千
    一百七十六條第六項、第一千一百七十七條、第一千一百七十八條第一項、第二
    項分別定有明文。本件相對人係稅捐稽征機關，而依遺產及贈與稅法第六條規定
    ：應選定遺產管理人而於死亡發生之日起六個月內未選定者，稽征機關得依非訟
    事件法之規定，申請法院指定遺產管理人。而被繼承人林明智之第一順位繼承人
    林筱珊、林育暐及配偶甲○○○均拋棄繼承，第二順位繼承人即其父母林金章、
    林蕭月鳳拋棄繼承，第三順位繼承人即其姐妹林素玉等五人亦均拋棄繼承，有調
    閱之台灣彰化地方法院九十一年度繼字第三二○、三四六、三三四、三○六號拋
    棄繼承卷可按，揆諸前開說明，自應準用關於無人承認繼承之規定，本件相對人
    申請對林明智遺產選定遺產管理人，即無不合。而抗告人為被繼承人之配偶，對
    於被繼承人林明智之財產狀況必知之較詳，其餘第一順位繼承人均自八十五年一
    月即遷出國外，第二順位之繼承人年已老邁，第三順位繼承人均為被繼承人林明
    智之姐妹，衡諸常情，對已成家立業兄長之財產狀況，亦不可能參與，是原裁定
    指定抗告人為被繼承人林明智之遺產管理人，核無不當。雖抗告人以前揭情詞置
    辯，惟依常情，抗告人既為被繼承人林明智之配偶，其對被繼承人之財產狀況、
    債權人及債務人之所在，自較其他可供選任非繼承人之遺產管理人更為明暸。再
    者，遺產管理人之職務為：（一）編製遺產清冊（二）保存遺產必要之處置（三
    ）聲請法院依公示催告程序，限定一年以上之期間，公告被繼承人之債權人及受
    遺贈人，命其於該期間內報明債權及為願受遺贈與否之聲明，被繼承人之債權人
    及受遺贈人為管理人所已知者，應分別通知之。（四）清償債權或交付遺贈物。
    （五）有繼承人承認繼承或遺產歸屬國庫時，為遺產之移交。民法第一千一百七
    十九條定有明文。是遺產之管理非須專業財經知識，自無選任專業會計師之必要
    ，以免增加遺產管理費用之支出，而致損債權人之利益；況本件抗告人既經常往
    來於澳洲，自有相當之能力，足以擔任遺產管理人。另抗告人仍設籍於彰化縣員
    林鎮○○○路一九六號，與被繼承人林明智同，其所提出護照，僅能証明其自八
    十五年子女移民澳洲後，有經常往來於台灣與澳洲之情況，而非長久居住於澳洲
    ，致對被繼承人在台灣之情況毫無所悉。又林明智之繼承人均拋棄繼承，依經驗
    法則，其負債必然超過其遺產，抗告人辯稱，其對被繼承人財產狀況不知悉云云
    ，顯非可取。從而，抗告人執前開各節，指摘原裁定不當，求予廢棄，非有理由
    ，應予駁回。
四、據上論結，本件抗告為無理由，依非訟事件法第二十八條、第八條第二項、民事
    訴訟法第四百九十五條之一、第四百四十九條第一項、第九十五條、第七十八條
    ，裁定如主文。
中      華      民      國    九十二    年      十      月    二十四    日
~B1民事第六庭審判長法  官  吳火川
~B2                法  官  陳繼先
~B3                法  官  吳惠郁
右為正本係照原本作成。
如不服本裁定應於裁定送達後十日內依民事訴訟法第四百八十六條規定向本院提出抗
告理由狀（須按他造人數附具繕本），並繳納抗告裁判費新台幣壹仟元整。
~B                書記官  柯孟伶
中      華      民      國    九十二    年      十      月    二十八    日
附註：
民事訴訟法第四百八十六條
抗告，除別有規定外，由直接上級法院裁定。
抗告法院之裁定，以抗告不合法而駁回者，不得再為抗告；但得向原法院提出異議。
前項異議，準用第四百八十四條第二項及第三項之規定。
除前二項之情形外，對於抗告法院之裁定再為抗告，僅得以其適用法規顯有錯誤為理
由，並經原法院之許可者為限。
前項許可，以原裁定所涉及之法律見解具有原則上之重要性者為限。
第四百三十六條之三第三項、第四項及第四百三十六條之六之規定，於第四項之抗告
準用之。
                                                                        Ｂ


司法院資訊處製作；財團法人民間司法改革基金會備份。
